【裁判字號】    89,易,2163
【裁判日期】    900820
【裁判案由】    贓物
【裁判全文】
臺灣臺南地方法院刑事判決                        八十九年度易字第二一六三號
    公  訴  人  臺灣台南地方法院檢察署檢察官
    被      告  乙○○
右列被告因贓物案件，經檢察官提起公訴（八十九年度偵緝字第五五八號），本院判
決如左：
    主  文
乙○○收受贓物，處有期徒刑肆月，如易科罰金，以參佰元折算壹日。
    事  實
一、乙○○前有竊盜、搶奪、懲治盜匪條例、偽造文書、偽造有價證券等多項前案執
    行及科刑紀錄（於本案均不構成累犯），於民國八十七年八月十三日縮短刑期假
    釋出獄，仍不知悔改，於八十九年二月七日某時，在高雄縣鳳山市體育館附近，
    明知姓名年籍不詳綽號「紅龍」之成年男子，所出借經改懸掛車牌號碼為ＸＸ─
    ２５８８號（車牌號碼原為ＸＡ—９１７２號）之自用小客車（引擎號碼：Ａ４
    Ｖ２３８１８號），該自用小客車及車牌二面均係來源不明之贓物，竟予以收受
    並供己代步使用，並於同年二月十日下午二時許，乙○○駕駛該車搭載友人丙○
    ○，途經台南縣左鎮鄉○道台二十線與十七線交叉口時，為警攔檢查獲，並扣得
    該汽車及ＸＸ─二五八八號車牌二面（業經警分別發還甲○○及戊○○），乙○
    ○則於員警查詢車輛來源疏於注意之際，趁機逃逸。嗣於同年七月四日上午十一
    時許，為警在高雄市○○街七巷口處逮捕到案，而查悉上情。
二、案經台南縣警察局麻豆分局報請台灣台南地方法院檢察署檢察官偵查起訴。
    理  由
一、訊據被告乙○○固坦承於右揭時、地駕駛系爭車輛為警查獲之事實不諱，惟矢口
    否認有何收受贓物犯行，辯稱：伊係向綽號「紅龍」之友人借得上開汽車，準備
    開往台南縣玉井鄉摘取芒果，伊不知該車係贓車云云。經查：（一）原車號為Ｘ
    Ａ—９１７２號自用小客車，係於八十九年二月五日，在高雄縣五甲一路中崙附
    近失竊之贓車一節，業據被害人甲○○於警訊供述明確，又ＸＸ─２５８８號車
    牌二面，係於同年一月三十一日二十一時許，在高雄事前鎮區○○○路五二○前
    失竊之情，亦經被害人戊○○於警訊中供述綦詳，並有領結二紙、高雄市政府警
    察局前鎮分局車輛協尋、車牌遺失（尋獲）受理報案單影本一紙、車籍作業系統
    —查詢認可資料三紙在卷可稽，則系爭車輛及車牌二面均屬遭人竊取之贓物無疑
    。（二）被告於偵查及本院調查時，對於其向「紅龍」商借系爭車輛使用日期一
    事，先後所言反覆不一，其於偵查時先稱：「（問：紅龍將車借你多久？）只借
    一天，而且是第一天駕駛該車」云云（見八十九年度偵緝字第五五八號偵查卷第
    二十七頁背面），嗣於本院調查時翻異前供更稱：「（問：你在八十九年二月七
    日自綽號紅龍者收受懸掛車牌ＸＸ─２５８８號之自用小客車？）有的；（問：
    你是七號借車，十號被查獲？）我是第一天借車，當天就被查獲」云云（見本院
    八十九年九月五日筆錄）；復另改稱：「我是被查獲二天前上午九、十時左右，
    向綽號紅龍借得；（問：共向紅龍借過幾次車？）兩次。第一次是被查獲前一星
    期借的，第二次是被查獲當日上午九、十時借的，下午二時被查獲」云云（見本
    院九十年五月三日筆錄）；又被告於偵查及本院調查時，對於「紅龍」之真實姓
    名一節，固據被告自承伊與「紅龍」認識十幾年了等語（見本院九十年五月三日
    筆錄），然其於偵查及本院審理中對於「紅龍」之年籍資料卻一概諉稱不詳，況
    被告於偵查中所供稱「紅龍」之聯絡地址，經員警依址查訪，亦查無此人，有高
    雄縣警察局鳳山分局八十九年九月四日鳳警刑字第○七一七四號函在卷可參（見
    八十九年他字第九四六號偵查卷第五頁）。是綜觀其前後所言各語，被告對本件
    首要審究之關鍵要點，即系爭車輛及車牌二面之確實來源，迭於偵查及本院調查
    程序中，屢屢翻異前詞，交代不清，且無法提供「紅龍」之真實姓名或正確聯絡
    地址，以供本院調查審認，要難信其所執之辯解為真實。（三）按對於贓物之認
    識，並不以行為人對於該物確信其係贓物為限，只須行為人對物來源存疑，而懷
    疑其可能為贓物，或雖有預見，而不背其本意時，即得認有贓物之認識。查被告
    於偵查及本院審理時均自承：「紅龍借車之時叫我多注意些，他未交行照給我」
    （見八十九年度偵緝字第五五八號偵查卷第二十七頁背面）；「他是告訴我這台
    車沒有行照，要小心點、（問：紅龍借車給你時，如何表示？）當時他有告訴我
    ，該車沒有行照，叫我開車要小心一點、（問：對於紅龍借車時，有告知系爭車
    輛沒有行照，要多加注意，有何意見？）沒有意見，他確實有這樣告訴我」等語
    （見本院八十九年九月五日、九十年五月十五、七月三十日筆錄）。查所有機動
    車輛均應有行車執照記載所有權人及車輛出廠資料之各項資料，以利監理單位之
    管制以及負責管理交通之員警查核，此為週知之事實，而本案被告前於七十四、
    八十年間因犯竊盜罪，經法院分別判處有期徒刑四月、九月確定，經入監執行，
    有台灣台南地方法院檢察署刑案資料查註紀錄表在卷可佐，則其對於持有物品來
    源合法性之重要，自應知之甚深；況證人即被告之友人丙○○於警訊中陳稱：「
    我於三天前即已看到他使用該車，並懸掛ＸＸ─２５８８號車牌」等語明確（見
    八十九年二月十日筆錄），顯見被告並非僅於短期內使用系爭車輛而已，則被告
    於借用之時既明知系爭車輛並無行車執照，竟未詢明系爭車輛所有人之確實姓名
    以供路上員警行車查驗時，得證明系爭車輛之來源，以釐清其責任，即貿然予以
    收受使用，堪認被告收受系爭車輛及車牌二面之際，即具有贓物之認識無誤。（
    四）被告雖另辯稱：「（問：被查獲時，何以脫逃？）我因另案被通緝，所以才
    會逃跑。當時下車時，我有拿出身分證給警察登記，後來我發現警察正以電腦查
    詢，我會害怕被查出通緝的身分，所以我才想要逃跑」云云（見本院九十年五月
    十五日筆錄），查被告前固經台灣台南地方法院檢察署分別於八十九年五月八日
    、六月二十三日，以丁○清安緝字第○九二五號、丁○清辛緝字第○一二六○號
    發佈通緝在案，有台灣台南地方法院檢察署刑案資料查註紀錄表附卷可佐，然被
    告係於八十九年二月十日十四時許駕駛系爭車輛為警查獲，業如前述，則被告為
    警查獲當時既未經通緝在案，倘被告認其駕駛之系爭車輛係具有合法權源，又何
    須於員警查詢系爭車輛來源之際，趁機逃逸，此益徵被告於收受系爭車輛及車牌
    之初，其主觀上即明知系爭車輛及車牌二面均係竊盜而得之贓物等情，至屬灼然
    。綜上，被告所辯顯係事後杜撰，企以圖卸刑責之詞，洵無可採。本件事證明確
    ，被告犯行洵堪認定，自應依法論科。
二、核被告收受贓物使用之行為，係犯刑法第三百四十九條第一項之收受贓物罪。爰
    審酌被告前有如事實欄所載之多次前案科刑及執行紀錄，素行不佳，又於假釋期
    間再犯本案，犯罪後猶飾詞圖卸刑責，缺乏悔意等一切情狀，量處如主文所示之
    刑，並諭知易科罰金之折算標準。
據上論斷，應依刑事訴訟法第二百九十九條第一項前段，刑法第三百四十九條第一項
、第四十一條第一項前段，罰金罰鍰提高標準條例第一條前段、第二條，判決如主文
。
中      華      民      國    九十      年      八      月     二十     日
                              臺灣臺南地方法院刑事第四庭
                                  審判長  法  官  張  菁
                                          法  官  吳坤芳
                                          法  官  張銘晃
右正本證明與原本無異
如不服本判決應於送達後十日內向本院提出上訴狀（應附繕本）
                                          書記官  杜孟珍
中      華      民      國    九十      年      八      月     二十二   日
附錄本案論罪科刑法條全文：
刑法第三百四十九條第一項：
收受贓物者，處三年以下有期徒刑、拘役或五百元以下罰金。


司法院資訊處製作；財團法人民間司法改革基金會備份。
